臺灣臺東地方法院刑事判決　　　　　　　　　　　　　九十二年度重訴字第一二號
　　公　訴　人　臺灣臺東地方法院檢察署檢察官
　　被　　　告　丙○○
　　　　　　　　甲○○
　　共　　　同
　　選任辯護人　邱聰安律師
右列被告因違反毒品危害防制條例案件，經檢察官提起公訴（九十二年度偵字第二一
八五號），本院判決如左：
    主  文
甲○○共同製造第二級毒品，處有期徒刑拾伍年，併科罰金新臺幣柒佰萬元，罰金如
易服勞役，以罰金總額與陸個月之日數比例折算，褫奪公權捌年。
丙○○共同製造第二級毒品，累犯，處有期徒刑拾年，併科罰金新臺幣參佰萬元，罰
金如易服勞役，以罰金總額與陸個月之日數比例折算，褫奪公權陸年。
扣案如附表編號一所示之第二級毒品甲基安非他命結晶成品共計貳箱（白色結晶品驗
後淨重約參捌零零零公克、純度百分之柒伍點肆零、純質淨重約貳捌陸伍零公克，暗
色結晶品驗後淨重約壹壹零零零零公克、純度百分之參參點壹零、純質淨重約參陸肆
壹零公克）、如附表編號二所示之黑色水溶液柒桶（驗後合計淨重約壹陸壹零零零公
克、純度百分之貳壹點柒陸、純質淨重約參伍零參零公克）及編號十所示廢棄濾紙上
、編號十一所示杓子內、編號二十四所示不鏽鋼鍋內所殘留含有甲基安非他命之結晶
體、編號十九所示壓力反應瓶內所殘餘之含有甲基安非他命成分之液體，均沒收銷燬
；附表編號三至二十七號所示之物，均沒收。
    事  實
一、丙○○前於民國八十九年間，因過失致死案件，經臺灣高等法院花蓮分院判處有
    期徒刑六月確定，於九十年四月二十日易科罰金執行完畢，猶仍不知悔改。甲○
    ○，明知甲基安非他命係屬毒品危害防制條例第二條第二項所列之第二級毒品，
    不得製造，為圖牟厚利，乃向丙○○提議，丙○○因積欠債務遂應允之，甲○○
    、丙○○即與真實姓名、年籍不詳綽號「楊仔」之成年男子共同基於製造第二級
    毒品甲基安非他命之犯意聯絡，自九十二年九月十二日起，由丙○○提供其向不
    知情之李宗興所承租之臺東縣臺東市○○路○段一三八號住處，供作製造甲基安
    非他命之場所，甲○○及綽號「楊仔」之人再將製造甲基安非他命之器具及原料
    由高雄縣載運至上址，二人先將鹽酸麻黃素以鹽酸浸泡，再以丙酮洗淨後置入磁
    漏斗脫乾，還原成氯假麻黃素，繼而加入催化劑（氯化鈀）緩衝液（醋酸鈉）等
    放入攪拌，通入氫氣，以活性碳過濾後，得出液態甲基安非他命（此為第二階段
    製程，可得甲基安非他命鹵水，俗稱黑水），再倒入不銹鋼鍋中加熱熬煮，放入
    食鹽後，置於冰箱低溫結晶純化（此為第三階段製程，可得甲基安非他命之結晶
    成品），丙○○並負責供應餐飲及把風。嗣於九十二年九月二十二日上午九時三
    十分許，調查局臺北市調查處調查員據線報在上開丙○○之租屋處查獲，當場扣
    得如附表編號一所示(1)甲基安非他命白色結晶成品（驗後淨重約三八○○○公克
    、甲基安非他命純度百分之七五‧四○、甲基安非他命純質淨重約二八六五○公
    克）及(2)甲基安非他命暗色結晶成品（驗後淨重約一一○○○○公克、甲基安非
    他命純度百分之三三點一○、甲基安非他命純質淨重三六四一○公克）共計二箱
    、編號二所示液態甲基安非他命（黑色水溶液）（驗後合計淨重約一六一○○○
    公克、甲基安非他命純度百分之二一‧七六、甲基安非他命純質淨重約三五○三
    ○公克）共計七桶，暨如編號三至二十七號所示製造甲基安非他命之化學藥劑、
    器具等物品（其中編號十所示廢棄濾紙上、編號十一所示杓子內及編號二十四所
    示不鏽鋼鍋內均殘留含甲基安非他命之結晶體、編號十九所示壓力反應瓶內殘餘
    含有甲基安非他命成分液體）。
二、案經法務部調查局臺北市調查處移請臺灣臺東地方法院檢察署檢察官偵查起訴。
    理  由
一、訊據被告甲○○、丙○○對於如何在右揭時、地製造第二級毒品甲基安非他命之
    事實均坦承不諱，且其等供述均互核相符，並有如附表所示之甲基安非他命成品
    、半成品及製造工具、原料等物扣案可資佐證，又上開被查獲之臺東縣臺東市○
    ○路○段一三八號被告丙○○之租屋處，經法務部調查局勘驗該處所查獲之氯化
    鈀、硫酸鋇、活性碳、氫氧化鈉、醋酸鈉、丙酮、食鹽、壓力反應瓶、氫氣瓶、
    幫浦、過濾設備、濾紙、酸鹼試紙、磅秤、溫度計、加熱裝置、冰箱、漏斗及相
    關盛裝容器等原料及設備，發現均符合製造甲基安非他命氫化及純化反應中所需
    之各項設備與原料，且扣案如附表所示之物經送請法務部調查局檢驗結果，其中
編號一至二所示之白色結晶物、暗色結晶物及黑色水溶液（塑膠桶與不鏽鋼桶裝
    ），均含有甲基安非他命成分，編號一所示(1)安非他命白色結晶成品（驗後淨重
    約三八○○○公克、甲基安非他命純度百分之七五‧四○、甲基安非他命純質淨
    重約二八六五○公克）及(2)暗色結晶品（驗後淨重約一一○○○○公克、甲基安
    非他命純度百分之三三‧一○、甲基安非他命純質淨重三六四一○公克）共計二
    箱、編號二所示黑色水溶液（驗後合計淨重約一六一○○○公克、甲基安非他命
    純度百分之二一‧七六、甲基安非他命純質淨重約三五○三○公克）共計七桶，
    及壓力反應瓶（附表編號十九）內之殘餘液體、不鏽鋼煮鍋（附表編號二十四）
    、杓子（附表編號十一）上之殘留晶體、廢棄濾紙上之殘留晶體等，均發現含有
    甲基安非他命成分，以上有法務部調查局九十二年十月八日調科壹字第○九二六
    二六一三九三○號檢驗通知書一紙在卷足憑。又法務部調查局係以氣相層析質譜
    儀分析法及化學呈色分析法之檢驗方法，而按氣相層析質譜儀分析法係目前確認
    藥物篩檢結果時，最常採用之確認方法，在良好操作條件下，以氣相層析質譜儀
    作藥物及代謝物之定性及定量分析，幾無偽陽性反應，相較於一般檢驗方式更為
    精密，且依上開檢驗通知書所載，本件檢驗物品均係以『淨重』標示，而甲基安
    非他命之純度及甲基安非他命純質淨重均係以毒品鹽酸鹽計，經過採樣後，精密
    計算而得出其中甲基安非他命純度之比例，再依純度之比例計算其淨質重量，顯
    已排除其他非甲基安非他命物質之重量，是依該局採樣所檢驗之結果，確係依比
    例計算所得出之淨重，尚難遽認有何瑕疵，應堪以採信，故被告甲○○辯稱起訴
    書上所稱扣案之白色結晶物及暗色結晶物，其中含有水的成分，並非全部是結晶
    ，檢驗通知書上所示重量太重云云，尚不足採。至辯護人辯護意旨雖稱起訴書所
    指扣案之白色結晶物尚需經吸抽脫水之程序，故尚未達可供使用之地步，本件應
    屬製造未遂乙節。本院經函詢財團法人工業技術研究院結果認為：「五、半成品
    是指已含有毒品成分，但尚未直接拿來使用的滷水，將其加工處理成可供使用的
    結晶產物，則稱為成品，‧‧滷水的有效成分已非原料，而是甲基安非他命。黑
    色的滷水誰敢飲用，何況裡面含有許多雜質，所以需要經過結晶過程純化，既可
    提高純度，又可提高價格，由於暗色結晶純度較差，價格一定比較低，白色結晶
    純度高，價格自然高。七、（二）純度不同的甲基安非他命結晶，應皆可吸食，
    但通常以白色為主，因為每次吸食量非常少，只是純度與價格成正比。」等語，
    有該研究院九十三年二月十六日（九三）工研院技字第○一七五七號函一份在卷
    可稽，再佐以卷附檢驗通知書後附照片，本件查獲經檢驗結果含有甲基安非他命
    成分之物體，確有黑色水溶液（附圖三）、暗色結晶體（附圖二）、白色結晶體
    （附圖一）等，狀態與色澤不同程度之區別，且除上開結晶體外，附表編號十一
    、二十四所示之杓子、不鏽鋼煮鍋（附圖五）內所殘留有甲基安非他命成分之晶
    體，亦呈現白色之色澤，足見本件被告所製造之第二級毒品，其中已呈現結晶體
    之部分，均屬可供使用之狀態，惟因純度不同，始有色澤、形態差別而已，本件
    第二級毒品甲基安非他命既已達於可供使用之狀態，顯已製造完成，而屬於既遂
    ，是前開辯護意旨，亦難採信。從而，被告二人共同製造第二級毒品之行為，事
    證明確，犯行均堪認定。
二、核被告甲○○、丙○○所為，係犯毒品危害防制條例第四條第二項之製造第二級
    毒品罪。被告二人製造第二級毒品安非他命後，復持有之，其持有第二級毒品安
    非他命之低度行為，為其製造安非他命之高度行為所吸收，不另論罪。被告甲○
    ○、丙○○與綽號「楊仔」之成年男子就上開犯行彼此間，有犯意聯絡及行為分
    擔，均為共同正犯。被告丙○○前於八十九年間，因過失致死案件，經臺灣高等
    法院花蓮分院判處有期徒刑六月確定，於九十年四月二十日易科罰金執行完畢，
    其受有期徒刑執行完畢五年內再犯本件有期徒刑以上之罪，為累犯，應依刑法第
    四十七條規定，就有期徒刑部分加重其刑。又被告丙○○辯稱伊有供出共犯即被
    告甲○○，應予以減刑乙節，按毒品危害防制條例第十七條有關供出毒品來源，
    因而破獲，得減輕其刑之規定，係指犯罪者被查獲後，供出其毒品之來源，而破
    獲其上手，因而阻斷其上手繼續貽害社會而言，而共同正犯於其犯意聯絡之範圍
    內，就他人之行為亦負其責任，與前開供出毒品來源，而破獲之減刑要件有間，
    自無該減刑規定之適用。（最高法院八十九年度台上字第七七四六號判決意旨可
    供參照）查被告丙○○被查獲時，已當場被起出附表所示之第二級毒品、製造工
    具等物，雖其供出被告甲○○為共犯，僅係自白犯罪，要與供出毒品來源，而破
    獲之減刑要件有別，是就其情形，尚無前開減刑規定之適用。爰審酌被告二人正
    值壯年，不思正途，為牟私利即率而製造毒品，數量非微，助長毒品之氾濫，危
    害國人及社會至鉅，本應重懲，惟念其犯後坦認犯行，足認具有悔意，及所製造
    之毒品尚未流入市面，未擴大危害之範圍及實際之利得情形等一切情狀，而分別
    量處如主文所示之刑，並就罰金部分，諭知易服勞役之折算標準。且依其犯罪之
    性質，認為有褫奪公權之必要，分別予以宣告褫公權八年及六年。扣案之如附表
    編號一所示第二級毒品甲基安非他命結晶成品共計二箱（(1)甲基安非他命白色結
    晶成品，驗後淨重約三八○○○公克、甲基安非他命純度百分之七五‧四○、甲
    基安非他命純質淨重約二八六五○公克及(2)甲基安非他命暗色結晶品，驗後淨重
    約一一○○○○公克、甲基安非他命純度百分之三三點一○、甲基安非他命純質
    淨重三六四一○公克）、編號二所示黑色水溶液之半成品七桶（驗後合計淨重一
    六一○○○公克、純度百分之二一‧七六、純質淨重三五○三○公克），暨編號
    十九所示壓力反應瓶內所殘餘含甲基安非他命成分之液體及編號二十四所示不鏽
    鋼煮鍋、編號十一所示杓子、編號十所示廢棄濾紙上所含殘留甲基安非他命成分
之晶體等（以上器具與含甲基安非他命之晶體、液體，尚非屬於不可分離之狀態
    ，器具部分於後述另行沒收之），分別為第二級毒品之成品、半成品，均為違禁
    物，不問屬於何人所有，均應依毒品危害防制條例第十八條第一項前段宣告沒收
    銷燬之。另扣案之如附表編號三至二十七號等器具物品均為被告甲○○所有，業
    據渠等供陳在卷，且供共同製造第二級毒品安非他命所用之物，併依毒品危害防
    制條例第十九條第一項前段規定宣告沒收之。
據上論斷，應依刑事訴訟法第二百九十九條第一項前段，毒品危害防制條例第四條第
二項、第十八條第一項前段、第十九條第一項，刑法第十一條前段、第二十八條、第
四十七條、第四十二條第三項、第三十七條第二項，判決如主文。
本案經檢察官乙○○到庭執行職務
中      華      民      國    九十三    年      四      月     十二     日
                                  臺灣臺東地方法院刑事第二庭
                                       審判長法  官  蔡勝雄
                                             法  官  鄭峻明
                                             法  官  林卉聆
右正本證明與原本無異。
如不服本判決，應於判決送達後十日內向本院提出上訴狀。（須附繕本）
「切勿逕送上級法院」
                                             書記官  蘇  豫
中      華      民      國    九十三    年      四      月     十三     日
附表
┌───┬────────┬───────────┬─────┐
│編  號│物 品 名 稱     │數 量 或 重 量        │備      註│
├───┼────────┼───────────┼─────┤
│  一  │(1)甲基安非他命白│(1)驗後淨重約三八０００│          │
│      │  色結晶品      │公克，純度（以毒品鹽酸│          │
│      │                │鹽計）百分之七五‧四０│          │
│      │                │，純質淨重（以毒品鹽酸│          │
│      │                │鹽計）約二八六五０公克│          │
│      │(2)甲基安非他命暗│(2)驗後淨重約一一０００│          │
│      │  色結晶品      │０公克，純度（以毒品鹽│          │
│      │                │酸鹽計）百分之三三‧一│          │
│      │                │０，純質淨重（以毒品鹽│          │
│      │              │酸鹽計）約三六四一０公│          │
│      │                │克                    │          │
│      │                │(1)+(2)共計二箱         │          │
├───┼────────┼───────────┼─────┤
│  二  │液態安非他命    │七桶，驗後合計淨重一六│          │
│      │（黑色水溶液）  │一０００公克，純度（以│          │
│      │                │毒品鹽酸鹽計）百分之二│          │
│      │                │一‧七六，純質淨重（以│          │
│      │                │毒品鹽酸鹽計）三五０三│          │
│      │                │０公克                │          │
├───┼────────┼───────────┼─────┤
│  三  │容器（其中一個應│三個                  │          │
│      │為蓋子）        │                      │          │
├───┼────────┼───────────┼─────┤
│  四  │量杯            │三個                  │          │
├───┼────────┼───────────┼─────┤
│  五  │氯化鈀          │一罐                  │          │
├───┼────────┼───────────┼─────┤
│  六  │酸鹼試紙        │一盒                  │          │
├───┼────────┼───────────┼─────┤
│  七  │磅秤            │一臺                  │          │
├───┼────────┼───────────┼─────┤
│  八  │丙酮            │一桶                  │          │
├───┼────────┼───────────┼─────┤
│  九  │溫度計          │十枝                  │          │
├───┼────────┼───────────┼─────┤
│  十  │濾紙            │二盒                  │另有廢棄濾│
│      │                │                      │紙（如鑑驗│
│      │                │                      │通知書附圖│
│      │                │                      │六）一張，│
│      │                │                      │上面含有基│
│      │            │                      │甲基安非他│
│      │                │                      │命成分結晶│
│      │                │                      │體        │
├───┼────────┼───────────┼─────┤
│ 十一 │杓子            │七個                  │殘留含有甲│
│      │                │                      │基安非他命│
│      │                │                      │成分結晶體│
├───┼────────┼───────────┼─────┤
│ 十二 │容器（含結晶）  │十六個                │          │
├───┼────────┼───────────┼─────┤
│ 十三 │硫酸鋇          │十四罐                │          │
├───┼────────┼───────────┼─────┤
│ 十四 │醋酸鈉          │八罐                  │          │
├───┼────────┼───────────┼─────┤
│ 十五 │氫氧化鈉        │十二罐                │          │
├───┼────────┼───────────┼─────┤
│ 十六 │食鹽            │一袋                  │          │
├───┼────────┼───────────┼─────┤
│ 十七 │活性碳          │十五個                │          │
├───┼────────┼───────────┼─────┤
│ 十八 │幫浦            │二具                  │          │
├───┼────────┼───────────┼─────┤
│ 十九 │壓力反應瓶      │六具                  │內有殘餘含│
│      │                │                      │甲基安非他│
│      │                │                      │命之液體  │
│      │                │                      │          │
├───┼────────┼───────────┼─────┤
│ 二十 │瓷漏斗          │四具                  │          │
├───┼────────┼───────────┼─────┤
│ 二一 │接收瓶          │三具                  │          │
├───┼────────┼───────────┼─────┤
│ 二二 │壓力錶          │三套                  │          │
├───┼────────┼───────────┼─────┤
│ 二三 │塑膠漏斗        │三個                  │          │
├───┼────────┼───────────┼─────┤
│ 二四 │不鏽鋼煮鍋      │五個                  │殘留含有甲│
│      │                │                      │基安非他命│
│      │                │                      │成分結晶體│
├───┼────────┼───────────┼─────┤
│ 二五 │塑膠桶          │六個                  │          │
├───┼────────┼───────────┼─────┤
│ 二六 │不鏽鋼盤        │四十個                │          │
├───┼────────┼───────────┼─────┤
│ 二七 │黑色空瓶        │一個                  │          │
└───┴────────┴───────────┴─────┘
本案論罪科刑法條摘要：
毒品危害防制條例第四條第二項
製造、運輸、販賣第二級毒品者，處無期徒刑或七年以上有期徒刑，得併科新台幣七
百萬元以下罰金。
毒品危害防制條例第十八條第一項前段
查獲之毒品及專供製造或施用毒品之器具，不問屬於犯人與否，均沒收銷燬之。
毒品危害防制條例第十九條第一項
犯第四條至第九條、第十二條、第十三條或第十四條第一項、第二項之罪者，其供犯
罪所用或因犯罪所得之財物，均沒收之，如全部或一部不能沒收時，追徵其價額或以
其財產抵償之。
中華民國刑法第四十七條
受有期徒刑之執行完畢，或受無期徒刑或有期徒刑一部之執行而赦免後，五年以內再
犯有期徒刑以上之罪者，為累犯，加重本刑至二分之一。
